臺灣臺中地方法院刑事判決　　　　　　 96年度訴緝字第154號
公　訴　人　臺灣臺中地方法院檢察署檢察官
被　　　告　甲○○
指定辯護人　本院公設辯護人　丙○○
上列被告因違反槍砲彈藥刀械管制條例等案件，經檢察官提起公
訴（95年度偵字第9338號），本院判決如下：
    主    文
甲○○未經許可持有其他可發射子彈具有殺傷力之改造槍枝，處
有期徒刑參年陸月，併科罰金新臺幣壹拾萬元，罰金如易服勞役
，以新臺幣壹仟元折算壹日。扣案仿BERETTA廠八四型半自動手
槍製造換裝土造金屬槍管而成具有殺傷力之改造手槍壹支 (含彈
匣壹個，管制編號0000000000號)沒收；又以加害生
命、身體之事，恐嚇他人致生危害於安全，處有期徒刑伍月。應
執行有期徒刑參年拾月，併科罰金新臺幣壹拾萬元，罰金如易服
勞役，以新臺幣壹仟元折算壹日。扣案仿BERETTA廠八四型半自
動手槍製造換裝土造金屬槍管而成具有殺傷力之改造手槍壹支 (
含彈匣壹個，管制編號0000000000號)沒收。
被訴傷害部分公訴不受理。
    犯罪事實
一、甲○○於民國九十三年六月初某日，在臺中市中正公園附近
    其所經營之泡沫紅茶店內，見其友人即真實姓名不詳綽號「
    老牛」之成年男子，所持有具有殺傷力之仿BERETTA廠八四
　　型半自動手槍製造換裝土造金屬槍管而成具有殺傷力之改造
　  手槍一支 (含彈匣一個，管制編號0000000000號
    ，下稱改造手槍)遺留在店內，即基於持有該支具有殺傷力
    改造手槍之犯意，先將該槍持至店內櫃檯處放置，再於翌日
    將該槍持至其所使用之八七七五-FW號自用小客車內置放，
    而未經許可持有該支改造手槍。嗣於九十五年四月二十八日
    二十一時十分許，為警於臺中市○○○街與太原八街口中德
    停車場，在甲○○所駕駛之八七七五-FW號自用小客車內查
    獲，並扣得上開改造手槍一支。
二、甲○○與乙○○原係男女朋友關係，於九十五年三月一日凌
    晨二時三十分許，甲○○前往乙○○友人位於臺中市○○街
    一五五號住處，與乙○○因細故發生爭執，甲○○遂基於傷
    害人身體之犯意，徒手毆打乙○○，旋並駕駛自用小客車載
    乙○○離開該址，將乙○○載至臺中市○○路與東山路口之
    堤防邊，除繼續毆打乙○○，致乙○○受有臉部與手腳擦挫
    傷、瘀血等傷害（傷害部分業據乙○○於審理中撤回告訴）
    外，並另行基於恐嚇安全犯意，在該堤防邊（起訴書誤載為
    在上開房屋內）對乙○○恫嚇稱：「我要把你的手腳打斷丟
    進河堤內，以後我看到你一次，就打你一次」等加害生命、
    身體之語，恐嚇乙○○，致乙○○心生畏懼而危害其安全。
    理　　由
壹、證據能力部分：
　　證人乙○○於警詢及偵查中所證述內容，被告、檢察官及辯
    護人均未聲明異議，本院依其言詞陳述作成時之情況，該證
    人能自由陳述，依刑事訴訟法第一百五十九條之五第二項規
    定，應有證據能力。
貳、實體方面：
甲、有罪部分：
一、訊據被告甲○○對於犯罪事實欄一部分所示犯罪事實及其有
    於犯罪事實欄二所示時地毆打乙○○之事實坦承不諱，惟辯
    稱：伊已忘記有無對乙○○為上開恐嚇言語云云。經查，（
    一）上揭如犯罪事實欄一部分所示之犯罪事實，業據被告於
    警詢及偵審中坦承不諱，復有扣案之改造手槍一支 (含彈匣
    一個，管制編號0000000000號)可資佐證。且扣
    案之改造手槍一支，經送請內政部警政署刑事警察局鑑定結
    果，認扣案改造手槍一支係仿BERETTA廠八四型半自動手槍
    製造換裝土造金屬槍管而成之改造手槍，機械性能良好，可
    擊發適用子彈，具有殺傷力，有該局九十五年五月十六日刑
    鑑字第○九五○○六三五九○號槍彈鑑定書一份在卷可憑，
    已足認定。（二）上揭如犯罪事實欄二部分所示之犯罪事實
    ，業據證人即告訴人乙○○於警詢及偵審中證述在卷，核與
    被告直承有毆打乙○○等語情節相符，並與被告於九十六年
    三月十八日本院訊問時直承：伊有對乙○○說如起訴書犯罪
    事實所載之恐嚇言詞，那時伊與乙○○係男女朋友關係等語
    （見本院九十五年度訴字第二七四八號刑事卷）情節相符，
    足認證人乙○○此部分證詞，確與事實相符，堪可採信，被
    告如犯罪事實欄二部分所示之恐嚇安全犯行，亦足認定。（
    三）綜上所述，本案事證明確，被告犯行堪以認定。
二、查，被告行為後，刑法第二條、第十一條、第四十二條第三
    項、第三十八條，均於九十四年二月二日修正公布，並自九
    十五年七月一日起施行，且查：
(一)修正後刑法第二條第一項規定，已將新舊法律適用之「從新
    從輕」原則，改採「從舊從輕」原則，而此規定僅係規範行
    為後法律變更所生新舊法律比較適用之準據法，並非實體刑
    罰法律，自不生行為後法律變更之比較適用之問題，應逕行
    適用新法第二條第一項之規定，為「從舊從輕」之比較。又
    刑法條文雖經修正，但若僅屬單純之文字修飾，或將實務見
    解或法理明文化，而不涉及刑罰之輕重、構成要件之變更，
    或其他有利、不利於行為人之情形者，即無庸依刑法第二條
    第一項之規定比較新舊法，而應依一般法律適用原則，適用
    「裁判時法」處斷（最高法院九十五年十一月十七日第二十
    一次刑事庭會議決議意旨參照）。又修正後刑法第十一條係
    增訂刑法於其他法律有「保安處分」之規定者，亦適用之，
    亦無關犯罪行為可罰性之變更，亦應逕行適用新法第十一條
    之規定。
(二)關於罰金刑最低額之問題，本案槍砲彈藥刀械管制條例第八
    條第四款之併科新臺幣七百萬元以下及刑法第三百零五條恐
    嚇危害安全罪法定刑中科處罰金之規定，依新刑法第三十三
　　條第五款規定，「罰金新臺幣一千元以上，以百元計算之」
　  ，較舊法所定罰金最低額為銀元一元即新臺幣三元以上為重
    ，經新舊法比較結果，以修正前刑法較有利於被告，依刑法
    第二條第一項規定，應適用修正前刑法第三十三條第五款規
    定。
(三)關於刑法第三百零五條法定刑為罰金之「提高標準」之新舊
    法適用問題，因被告行為後，刑法施行法第一條之一於九十
    五年六月十四日修正公布增訂。修正增訂之刑法施行法第一
    條之一規定：「中華民國九十四年一月七日刑法修正施行後
    （按指九十五年七月一日），刑法分則編所定罰金之貨幣單
    位為新臺幣。九十四年一月七日刑法修正時，刑法分則編未
    修正之條文定有罰金者，自九十四年一月七日刑法修正施行
    後，就其所定數額提高為三十倍。但七十二年六月二十六日
    到九十四年一月七日新增或修正之條文，就其所定數額提高
    為三倍」。且刑法施行法第一條之一之立法理由謂「刑法二
    十四年施行後，為解決國民所得經濟水準已大幅提昇問題，
    有關罰金罰鍰倍數之調整及銀元與新臺幣之折算標準，訂有
    罰金罰鍰提高標準條例及現行法規所定貨幣單位折算新臺幣
    條例，除罰金以一銀元折算三元新臺幣外，並將七十二年六
    月二十六日以前修正之刑法部分條文罰金數額提高為十倍，
    其後修正者則不再提高倍數，亦即刑法分則各罪罰金數額視
    為前開情形分別提高三十倍或三倍，考量新修正刑法施行後
    ，不再適用現行法規所定貨幣單位折算新臺幣條例，為使罰
    金數額趨於一致，避免衍生新舊法比較適用問題，以緩和實
    務適用法律之衝擊，爰於不變動罰金數額之前提下，規定第
    二項如上」。查，本件被告所犯刑法第三百零五條罪之法定
    刑有罰金刑（銀元三百元以下），且為刑法分則編未修正之
    條文而定有罰金刑者；於刑法施行法第一條之一修正增訂前
    ，其貨幣單位為銀元，罰金刑之提高標準應適用罰金罰鍰提
    高標準條例第一條之規定「依法律應處罰金、罰鍰者，就其
    原定數額得提高為二倍至十倍。」而再依現行法規所定貨幣
    單位折算新臺幣條例第二條規定「現行法規所定金額之貨幣
    單位為圓、銀元或元者，以新臺幣元之三倍折算之。」如換
    算為新臺幣，則刑法第三百零五條之罪法定刑罰金刑部分，
    應為罰金新臺幣九千元以下。如適用刑法施行法第一條之一
    規定提高三十倍，亦為新臺幣九千元以下。比較新舊法適用
    之結果，其關於法定刑為罰金部分之提高標準，新舊法均無
    不利之情形，是其關於法定刑為罰金部分之提高標準，「新
    舊法均無不利之情形」，依照前揭說明，本案關於刑法第三
    百零五條之法定刑罰金提高標準部分，自應適用裁判時之法
    律即刑法施行法第一條之一（最高法院九十六年度臺上字第
    八二七號、一一三六號判決意旨參照）。
(四)關於罰金易服勞役之折算問題，按九十五年七月一日修正公
    布施行之刑法第二條第一項規定，行為後法律有變更者，適
    用行為時之法律。但行為後之法律有利於行為人者，適用最
    有利於行為人之法律，係採從舊從輕之原則。而所謂「法律
    有變更」，係指足以影響行為之可罰性範圍及其法律效果之
    法律修正而言，易科罰金之折算標準、易服勞役之折算標準
    及期限涉及裁量權之行使，係屬科刑規範事項，其折算標準
    於裁判時並應於主文內諭知，與一般純屬執行之程序有別，
    是如新舊法對易科罰金之折算標準、易服勞役之折算標準及
    期限各有不同時，自應依上開規定，比較適用最有利於行為
    人之法律。而比較時應就罪刑有關之共犯、未遂犯、連續犯
    、牽連犯、結合犯、以及累犯加重、自首減輕、暨其他法定
    加減原因、與加減例等一切情形，綜其全部之結果，而為比
    較，再適用有利於行為人之法律處斷，且應就罪刑有關之一
    切情形，比較其全部之結果，而為整個之適用，不能割裂而
    分別適用有利益之條文，最高法院二十四年上字第四六三四
    號、二十七年上字第二六一五號判例固足參照，但此之所謂
    不能割裂適用，係指與罪刑有關之本刑而言，不包括易刑處
    分，事關刑罰執行之易刑處分仍應分別適用最有利於行為人
    之法律。易言之，倘所處之主刑同時有徒刑、拘役易科罰金
    、罰金易服勞役之情形時，關於易科罰金、易服勞役部分應
    分別為新舊法有利不利之比較，依刑法第二條第一項從舊從
    輕原則定其易刑之折算標準 (最高法院刑事九十六年度臺非
    字第五八號判決意旨參照)。查，刑法第四十二條第三項關
    於易服勞役之折算標準及期限已有修正，被告犯罪時之刑法
    第四十二條第二項規定：罰金易服勞役以一元以上三元以下
    折算一日。上開易服勞役之折算標準，依修正前罰金罰鍰提
    高標準條例第二條前段（現已刪除）規定，就其原定數額提
    高為一百倍折算一日，即為以銀元一百元以上三百元以下折
    算一日，經折算為新臺幣後，為以新臺幣三百元以上九百元
    以下折算一日。惟九十五年七月一日修正公布施行之刑法第
    四十二條第三項規定：罰金易服勞役以新臺幣一千元、二千
    元或三千元折算一日。比較修正前後之易服勞役折算標準，
    以九十五年七月一日修正公布施行後之規定，較有利於被告
    ，則應適用修正後刑法第四十二條第三項規定，定其折算標
    準。
(五)被告行為後，刑法第五十一條第五款已修正數罪併罰定其應
    執行者：「宣告多數有期徒刑者，於各刑中之最長期以上，
    各刑合併之刑期以下，定其刑期。但不得逾三十年。」，與
    舊法規定之數罪併罰定其應執行者：「宣告多數有期徒刑者
    ，於各刑中之最長期以上，各刑合併之刑期以下，定其刑期
    。但不得逾二十年。」之規定有所不同，此為影響行為人刑
    罰之法律效果，是被告行為後法律已有所變更，經比較新舊
    法之結果，自以舊法規定之定應執行刑之上限為二十年對行
    為人較為有利，新法之規定對於被告並無較為有利之情形，
    應依刑法第二條第一項前段之規定，適用被告行為時之舊法
    ，而定其應執行之刑。
(六)再者，刑法第三十八條第三項修正前規定：「第一項第二款
    、第三款之物，以屬於『犯人』者為限，得沒收之。但有特
    別規定者，依其規定。」，修正後雖規定為：「第一項第二
    款、第三款之物，以屬於『犯罪行為人』者為限，得沒收之
    。但有特別規定者，依其規定。」，惟此部分修正對被告而
    言本無有利、不利問題。且按沒收為從刑，與主刑有從屬關
    係，倘主刑與從刑均已修正，經依刑法第二條第一項就主刑
    比較結果，應適用最有利之修正前舊法時，依從刑附屬於主
    刑之原則，自不得就新舊法予以割裂適用，應一律適用修正
    前之舊法 (最高法院九十年度臺上字第四五二六號、一七三
    一號判決意旨參照)。本件主刑部分既應適用修正前刑法規
    定，依據上開說明，就沒收部分亦應依修正前刑法第三十八
    條第一項第一款規定宣告沒收。
三、核被告所為，係犯槍砲彈藥刀械管制條例第八條第四項之未
    經許可持有其他可發射子彈具有殺傷力之槍枝罪及刑法第三
    百零五條之恐嚇危害安全罪。被告所犯上開二罪間，行為互
    殊，犯意各別，應予分論併罰。爰審酌被告無視法律之禁止
    ，於此社會治安日益惡化之際，猶持有上開具殺傷力之改造
    槍枝，危害社會治安，持有本件改造手槍之時間長達一年十
    月餘，時間非短；被告係在毆傷告訴人後，進而以上開言詞
    恐嚇告訴人，使告訴人承受相當之精神壓力及恐懼，其犯罪
    動機及手段均無足取；及被告犯罪後能坦承持有具有殺傷力
    之改造手槍犯行之態度等一切情狀，就其所犯上開二罪，各
    量處如主文所示之刑，並就被告所犯槍砲彈藥刀械管制條例
    第八條第四項之未經許可持有其他可發射子彈具有殺傷力之
    槍枝罪部分，依修正後刑法第四十二條第三項規定，就所處
    罰金刑部分諭知易服勞役之折算標準，暨依修正前刑法第五
    十一條五款規定，定其應執行之刑。又扣案仿BERETTA廠八
    四型半自動手槍製造換裝土造金屬槍管而成具有殺傷力之改
    造手槍一支 (含彈匣壹個，管制編號0000000000
    號)，係違禁物，應依修正前刑法第三十八條第一項第一款
    規定宣告沒收。
乙、公訴不受理部分(即被訴傷害部分)：
一、公訴意旨另略以：被告甲○○於九十五年三月一日凌晨二時
    三十分許，前往乙○○友人位於臺中市○○街一五五號之住
    處，與乙○○因細故發生爭執，甲○○遂基於傷害人身體之
    犯意，徒手毆打乙○○，致乙○○受有臉部與手腳擦挫傷、
    瘀血等傷害，因認被告涉犯刑法第二百七十七條第一項之普
    通傷害罪等語。
二、按告訴乃論之罪，告訴人於第一審辯論終結前，得撤回其告
    訴。又告訴乃論之罪，其告訴經撤回者，應諭知不受理之判
    決，刑事訴訟法第二百三十八條第一項及第三百零三條第三
    款分別定有明文。
三、查本件告訴人乙○○告訴被告傷害部分，起訴書認被告係犯
    刑法第二百七十七條第一項之罪，依同法第二百八十七條前
    段之規定，須告訴乃論。茲據告訴人於審理中當庭撤回其告
    訴，且公訴人認被告此部分傷害犯嫌，與上開經判決有罪部
    分，係屬行為互殊，犯意各別之數罪併罰關係，依照上開說
    明，爰就被告此部分傷害犯嫌，諭知不受理之判決。
據上論斷，應依刑事訴訟法第二百九十九條第一項前段、第三百
零三條第三款，槍砲彈藥刀械管制條例第八條第四項，刑法第二
條第一項、第十一條前段、刑法第三百零五條、第四十二條第三
項、修正前刑法第五十一條第五款、第三十八條第一項第一款，
刑法施行法第一條之一，判決如主文。
中　　華　　民　　國　　96　　年　　5 　　月　　31　　日
                  刑事第十庭    審判長法　官　賴妙雲
                                      法　官　黃炫中
                                      法　官  江奇峰
上正本證明與原本無異。
如不服本判決，應於送達後十日內向本院提出上訴狀（須附繕本
），上訴於臺灣高等法院臺中分院。
                                      書記官  江慧貞
中　　華　　民　　國　　96　　年　　5 　　月　　31　　日
附錄論罪科刑法條
槍砲彈藥刀械管制條例第8條：
未經許可，製造、販賣或運輸鋼筆槍、瓦斯槍、麻醉槍、獵槍、
空氣槍或第4條第1項第1款所定其他可發射金屬或子彈具有殺傷
力之各式槍砲者，處無期徒刑或5年以上有期徒刑，併科新臺幣1
千萬元以下罰金。
未經許可，轉讓、出租或出借前項所列槍枝者，處5年以上有期
徒刑，併科新臺幣1千萬元以下罰金。
意圖供自己或他人犯罪之用，而犯前二項之罪者，處無期徒刑或
7年以上有期徒刑，併科新臺幣1千萬元以下罰金。
未經許可，持有、寄藏或意圖販賣而陳列第1項所列槍枝者，處3
年以上10年以下有期徒刑，併科新臺幣700萬元以下罰金。
第 1 項至第 3 項之未遂犯罰之。
刑法第305條：（恐嚇危害安全罪）
以加害生命、身體、自由、名譽、財產之事，恐嚇他人致生危害
於安全者，處2年以下有期徒刑、拘役或3百元以下罰金。
